臺灣板橋地方法院刑事判決　　　　　　 100年度訴字第2370號
公　訴　人　臺灣板橋地方法院檢察署檢察官
被　　　告　莊焱焯
上列被告因違反毒品危害防制條例案件，經檢察官提起公訴（10
0 年度毒偵字第4974號），被告於本院準備程序進行中就被訴事
實為有罪之陳述，經本院合議庭裁定由受命法官獨任進行簡式審
判程序，判決如下：
    主  文
莊焱焯施用第一級毒品，累犯，處有期徒刑拾壹月，扣案之第一
級毒品海洛因壹包（驗餘淨重零點肆貳參零公克），沒收銷燬之
，盛裝上開第一級毒品海洛因之包裝袋壹只，注射針筒拾貳支，
均沒收之；又施用第二級毒品，累犯，處有期徒刑肆月，扣案之
第二級毒品甲基安非他命貳包（驗餘淨重零點參捌柒捌公克），
沒收銷燬之，盛裝上開第二級毒品甲基安非他命之包裝袋貳只，
安非他命吸食器壹組，均沒收之；應執行有期徒刑壹年壹月，扣
案之第一級毒品海洛因壹包（驗餘淨重零點肆貳參零公克）、第
二級毒品甲基安非他命貳包（驗餘淨重零點參捌柒捌公克），均
沒收銷燬之；盛裝上開第一級毒品海洛因之包裝袋壹只、注射針
筒拾貳支、盛裝上開第二級毒品甲基安非他命之包裝袋貳只、安
非他命吸食器壹組，均沒收之。
    事  實
一、莊焱焯前於民國89年間，因施用毒品案件，經臺灣板橋地方
    法院檢察署檢察官送觀察、勒戒後，於89年2 月1 日入臺北
    看守所附設勒戒所執行觀察勒戒，認無繼續施用毒品之傾向
    ，於89年2 月25日出所，並經臺灣板橋地方法院檢察署檢察
    官以89年度毒偵字第1476號處分書為不起訴處分確定；復於
    92年間，因施用毒品案件，經本院以92年度毒聲字第120 號
    裁定送觀察、勒戒，於92年1 月10日入臺北看守所附設勒戒
    所執行觀察勒戒後，認有繼續施用毒品之傾向，復經本院以
    92年度毒聲字第405 號裁定令入戒治處所施以強制戒治1 年
    ，於92年2 月25日轉入臺北戒治所，強制戒治部分，因法律
    修正，而於93年1 月9 日釋放出所，本案經本院並以92年度
    訴字第733 號判決判處有期徒刑8 月確定；復於95年間，因
    施用毒品案件，經本院以95年度訴字第2804號判決判處有期
    徒刑11月確定，嗣經本院以96年度聲減字第861 號裁定減為
    有期徒刑5 月又15日，於96年1 月26日入監執行，於96年7
    月16日縮刑期滿執行完畢。詎仍不知悔改，(一)復基於施用第
    二級毒品甲基安非他命之犯意，於100 年7 月12日晚間9 時
    許，在新北市○○區○○街111 巷8 之9 號4 樓居所內，以
    將甲基安非他命置於玻璃球內燒烤後吸食煙氣之方式，施用
    第二級毒品甲基安非他命1 次；(二)另基於施用第一級毒品海
    洛因之犯意，於100 年7 月13日下午3 時許，在停放於新北
    市新莊區○○○路郵局旁之車內，將海洛因置入注射針筒內
    加水稀釋以靜脈注射之方式，施用第一級毒品海洛因1 次。
    嗣於100 年7 月13日晚間6 時10分許，在新北市○○區○○
    路71之1 號前為警查獲，並扣得扣第一級毒品海洛因1 包（
    驗餘淨重0.4230公克）、第二級毒品甲基安非他命2 包（驗
    餘淨重0.3878公克）、盛裝上開第一級毒品海洛因之包裝袋
    1 只、注射針筒12支、盛裝上開第二級毒品甲基安非他命之
    包裝袋2 只、安非他命吸食器1 組、行動電話2 支，又經警
    採尿送驗，結果呈嗎啡類及甲基安非他命類陽性反應，始悉
    上情。
二、案經新北市政府警察局中和第一分局移送臺灣板橋地方法院
    檢察署檢察官偵查起訴。
    理  由
一、本案被告莊焱焯所犯係死刑、無期徒刑、最輕本刑為3 年以
    上有期徒刑以外之罪，其於準備程序中就前揭被訴事實為有
    罪之陳述，經受命法官告知簡式審判程序之旨，並聽取其與
    公訴人之意見後，本院認無不得或不宜改依簡式審判程序進
    行之情事，依刑事訴訟法第273 條之1 第1 項、第284 條之
    1 規定，裁定本案由受命法官獨任進行簡式審判程序；且依
    刑事訴訟法第273 條之2 及第159 條第2 項規定，不適用傳
    聞法則有關限制證據能力之相關規定，合先敘明。
二、上開犯罪事實，業據被告於警詢、偵查中及本院審理時均坦
    承不諱（見臺灣板橋地方法院檢察署100 年度毒偵字第4974
    號卷第5 頁、第27頁背面、本院100 年度訴字第2370號卷第
    35頁、第38頁），且被告於100 年7 月14日為警採集尿液，
    經臺灣檢驗科技股份有限公司分別以EIA 酵素免疫分析法為
    初步檢驗，再以GC/MS 氣相層析/ 質譜儀法為確認檢驗結果
    ，呈毒品海洛因代謝物嗎啡陽性及甲基安非他命陽性反應，
    此有新北市政府警察局中和第一分局毒品案犯罪嫌疑人姓名
    及代碼對照表、臺灣檢驗科技股份有限公司100 年8 月2 日
    報告編號UL/2011/00000000號濫用藥物尿液檢驗報告各1 紙
    在卷可稽（見臺灣板橋地方法院檢察署100 年度毒偵字第49
    74號第40頁、第41頁），另扣案之白色粉末1 包、米白色透
    明結晶2 包，經送交通部民用航空局航空醫務中心鑑定結果
    ，分別為第一級毒品海洛因（驗前淨重0.4240公克，取樣0.
    0010公克，驗餘淨重0.4230公克）、第二級毒品甲基安非他
    命（驗前淨重0.3880公克取樣0.0002公克，驗餘淨重0.3878
    公克）無誤，此有該局100 年8 月4 日航藥鑑字第1004044
    號鑑定書1 紙在卷可證（見臺灣板橋地方法院檢察署100 年
    度毒偵字第4974號第46頁），復有扣案盛裝上開第一級毒品
    海洛因之包裝袋1 只、注射針筒12支、盛裝上開第二級毒品
    甲基安非他命之包裝袋2 只、安非他命吸食器1 組可證，足
    認被告上開自白核與事實相符，堪以採信。
三、按毒品危害防制條例於92年7 月9 日修正公布，自93年1 月
    9 日施行，其中第20條、第23條將施用毒品之刑事處遇程序
    ，區分為「初犯」及「五年內再犯」、「五年後再犯」。依
    其立法理由之說明：「初犯」，經觀察、勒戒或強制戒治後
    ，應為不起訴處分或不付審理之裁定；經觀察、勒戒或強制
    戒治執行完畢釋放後，「五年內再犯」者，因其再犯率甚高
    ，原實施之觀察、勒戒及強制戒治既已無法收其實效，爰依
    法追訴或裁定交付審理。至於經觀察、勒戒或強制戒治執行
    完畢釋放後，「五年後再犯」者，前所實施之觀察、勒戒或
    強制戒治已足以遮斷其施用毒品之毒癮，為期自新及協助其
    斷除毒癮，仍適用「初犯」規定，先經觀察、勒戒或強制戒
    治之程序。從而依修正後之規定，僅限於「初犯」及「五年
    後再犯」二種情形，始應先經觀察、勒戒或強制戒治程序。
    倘被告於5 年內已再犯，經依法追訴處罰，縱其第三次（或
    第三次以上）再度施用毒品之時間，在初犯經觀察、勒戒或
    強制戒治執行完畢釋放5 年以後，已不合於「五年後再犯」
    之規定，且因已於「五年內再犯」，顯見其再犯率甚高，原
    實施觀察、勒戒或強制戒治，已無法收其實效，即應依該條
    例第10條處罰（最高法院95年度第7 次刑事庭會議決議要旨
    參照）。被告前於89年間，因施用毒品案件，經臺灣板橋地
    方法院檢察署檢察官送觀察、勒戒後，於89年2 月1 日入臺
    北看守所附設勒戒所執行觀察勒戒，認無繼續施用毒品之傾
    向，於89年2 月25日出所，並經臺灣板橋地方法院檢察署檢
    察官以89年度毒偵字第1476號處分書為不起訴處分確定；復
    於92年間，因施用毒品案件，經本院以92年度毒聲字第120
    號裁定送觀察、勒戒，於92年1 月10日入臺北看守所附設勒
    戒所執行觀察勒戒後，認有繼續施用毒品之傾向，復經本院
    以92年度毒聲字第405 號裁定令入戒治處所施以強制戒治1
    年，於92年2 月25日轉入臺北戒治所，強制戒治部分，因法
    律修正，而於93年1 月9 日釋放出所，本案經本院並以92年
    度訴字第733 號判決判處有期徒刑8 月確定；復於95年間，
    因施用毒品案件，經本院以95年度訴字第2804號判決判處有
    期徒刑11月確定，嗣經本院以96年度聲減字第861 號裁定減
    為有期徒刑5 月又15日，於96年1 月26日入監執行，於96年
    7 月16日縮刑期滿執行完畢，則被告於觀察勒戒執行完畢釋
    放後，5 年內已再犯施用毒品犯行，復犯本件之施用毒品罪
    ，則本件犯行距前次觀察、勒戒釋放後雖逾5 年，惟核與毒
    品危害防制條例第20條第3 項所定「5 年後再犯」之立法意
    旨不符，揆諸上開說明，仍應予追訴、處罰。綜上，本件事
    證明確，被告犯行均堪認定，均應依法論科。
四、論罪科刑：
  (一)查海洛因屬毒品危害防制條例第2 條第2 項第1 款所規定之
    第一級毒品、甲基安非他命屬毒品危害防制條例第2 條第2
    項第2 款所規定之第二級毒品，是核被告事實欄一(一)、一(二)
    所為，分別係犯毒品危害防制條例第10條第2 項之施用第二
    級毒品罪、第10條第1 項之施用第一級毒品罪。被告事實欄
    一(一)、一(二)施用第二級毒品甲基安非他命、第一級毒品海洛
    因前持有第二級毒品甲基安非他命、第一級毒品海洛因之低
    度行為，應為施用之高度行為所吸收，不另論罪。
  (二)被告事實欄一(一)、(二)所為，犯意各別，行為互殊，應予分論
    併罰。
  (三)被告前有如事實欄所載犯罪科刑及執行完畢之紀錄，有臺灣
    高等法院被告全國前案紀錄表1 份在卷可稽，其於有期徒刑
    執行完畢5 年以內，各故意再犯本件有期徒刑以上之罪，均
    為累犯，各應依刑法第47條第1 項加重其刑。
  (四)爰審酌被告前已因施用毒品案件經觀察勒戒，並入監服刑，
    卻未能徹底戒除毒癮，再犯本件施用第一級、第二級毒品罪
    ，實屬不該，惟其所犯屬自戕行為與其犯後坦承犯行，態度
    尚佳，並當庭表達戒癮之決心等一切情狀，各分別量處如主
    文所示之刑，並定應執行之刑，以示懲儆。
  (五)沒收：
    1.扣案之海洛因1 包（驗餘淨重0.423 公克）、甲基安非他
      命2 包（驗餘淨重合計0.3878公克），屬本案查獲之第一
      級、第二級毒品，應依毒品危害防制條例第18條第1 項前
      段規定宣告沒收銷燬；鑑驗用罄部分，已不存在，自不得
      宣告沒收銷燬。
    2.扣案用以盛裝上開海洛因之包裝袋1 只，於鑑定時既可與
      海洛因分別秤重，足證可與海洛因析離，且係用於包裹毒
      品，防其裸露、潮濕，便於持有、攜帶與施用，及注射針
      筒12支，均係被告所有供施用海洛因所用之物，爰均依刑
      法第38條第1 項第2 款之規定，在施用第一級毒品項下宣
      告沒收。
    3.扣案用以盛裝上開第二級毒品甲基安非他命之包裝袋2 只
      ，於鑑定時既可與甲基安非他命分別秤重，足證可與甲基
      安非他命析離，且係用於包裹毒品，防其裸露、潮濕，便
      於持有、攜帶與施用，及安非他命吸食器1 組，均係被告
      所有供施用甲基安非他命所用之物，爰均依刑法第38條第
      1 項第2 款之規定，在施用第二級毒品項下宣告沒收。
    4.扣案之行動電話2 支，無證據證明與本案有關，爰均不宣
      告沒收。
據上論斷，應依刑事訴訟法第273 條之1 第1 項、第299 條第1
項前段，毒品危害防制條例第10條第1 項、第2 項，第18條第1
項前段，刑法第11條、第47條第1 項、第51條第5 款、第38條第
1 項第2 款，判決如主文。
本案經檢察官周芳怡到庭執行職務。
中    華    民    國   100    年    11    月    28    日
                  刑事第十二庭  法  官  廣于霙
如不服本判決，應於判決送達後10日內敘明上訴理由，向本院提
出上訴狀 (應附繕本) ，上訴於臺灣高等法院。其未敘述上訴理
由者，應於上訴期間屆滿後20日內向本院補提理由書「切勿逕送
上級法院」。
附錄論罪科刑法條：
毒品危害防制條例第10條
施用第一級毒品者，處6月以上5年以下有期徒刑。
施用第二級毒品者，處3年以下有期徒刑。
以上正本證明與原本無異。
                                書記官  鍾惠萍
中    華    民    國   100    年    11    月    28    日